臺灣雲林地方法院刑事判決
110年度原易字第10號
公  訴  人  臺灣雲林地方檢察署檢察官
被      告  潘偉笵


指定辯護人  康志遠律師
上列被告因侵占等案件，經檢察官提起公訴（109年度偵字第809
1號），被告於準備程序中就被訴事實為有罪之陳述，本院裁定
進行簡式審判程序，判決如下：
    主      文
潘偉笵犯非法由自動付款設備取財罪，處有期徒刑參月，如易科
罰金，以新臺幣壹仟元折算壹日；又犯侵占罪，處有期徒刑參月
，如易科罰金，以新臺幣壹仟元折算壹日；又犯非法由自動付款
設備取財罪，處有期徒刑參月，如易科罰金，以新臺幣壹仟元折
算壹日。應執行有期徒刑伍月，如易科罰金，以新臺幣壹仟元折
算壹日。
未扣案之犯罪所得新臺幣柒仟元沒收，於全部或一部不能沒收或
不宜執行沒收時，追徵其價額。
    事實及理由
壹、犯罪事實
    潘偉笵於民國109年4月29日下午4時58分許，在雲林縣○○鄉○
    ○村○○00○0號之7-11便利商店安榮門市(下稱7-11安榮門市)
    內，持其同事莊義峰於同日稍早在位於雲林縣○○鄉○○村○○00
    0○0號，所交付之合作金庫商業銀行帳號000-0000000000000
    號帳戶(下稱合庫帳戶，係莊義峰之子莊舜仁申辦後交由莊
    義峰使用，該帳戶內之存款均係莊義峰所有)之金融卡，代
    莊義峰自該帳戶提領新臺幣（下同）5,000元後，竟意圖為
    自已不法之所有，基於以不正方法由自動付款設備取得他人
    財物之犯意，於同日下午5時0分許，在7-11安榮門市，插入
    金融卡及輸入帳戶密碼至自動櫃員機，使該自動付款設備誤
    認潘偉笵為有正當權源之持卡人，而讓潘偉笵以此不正方法
    ，自該帳戶提領5,000元。潘偉笵於同日下午5、6時許，將
    代領之5,000元及金融卡交付莊義峰，於發現莊義峰未取走
    上開金融卡後，意圖為自己不法之所有，將該金融卡侵占入
    己，另基於以不正方法由自動付款設備取得他人財物之犯意
    ，於109年4月30日下午5時39分許，在7-11安榮門市，插入
    金融卡及輸入帳戶密碼至自動櫃員機，使該自動付款設備誤
    認潘偉笵為有正當權源之持卡人，而讓潘偉笵以此不正方法
    ，自該帳戶提領9,000元。嗣莊義峰因查覺有異報案，經警
    調閱監視器錄影，而悉上情。潘偉笵得悉莊義峰已報案，始
    歸還該金融卡。
貳、認定事實所憑之證據及理由
    上開犯罪事實，已據被告潘偉笵坦承不諱，核與告訴人莊義
    峰之指述大致相符，並有雲林縣警察局西螺分局指認嫌疑人
    紀錄表、監視器翻拍畫面照片8張、合庫帳戶之歷史交易明
    細查詢結果在卷可參，足認被告自白與客觀事實相符，堪以
    採信。本案事證明確，被告犯行洵堪認定，應依法論科。
參、論罪科刑
一、核被告所為，係犯刑法第335條第1項之侵占罪及第339條之2
     第1項之以不正方法由自動付款設備取得他人之物罪。
二、被告於第一次犯以不正方法由自動付款設備取得他人之物罪
    後，見告訴人未取走金融卡，乃起意予以侵占，其後再為以
    不正方法由自動付款設備取得他人之物之行為，其二次取款
    行為，顯然是不同之犯意，時間上也可以區隔，與所犯之侵
    占罪間，犯意各別，行為不同，應分論併罰。檢察官起訴時
    雖認二次取款行為為接續犯，與侵占罪分論併罰；檢察官論
    告時固改依想像競合，以一罪論，然本院認均有誤會，應以
    前開認定，較為妥適。
三、爰審酌被告被眼前不勞而獲之利益吸引而犯下本案之罪，不
    尊重他人財產權，影響告訴人之權益，行為實屬可議，惟考
    量被告犯後坦承犯行，與告訴人達成和解，賠償告訴人7,00
    0元，有和解書在卷可為佐證，另參被告目前從事冷氣拆裝
    工作，月薪約3萬2,000元，與奶奶、大伯同住之家庭狀況，
    即將入伍服役（役期約2月），自陳國中畢業之學歷等一切
    情況，分別量處如主文所示之刑，並定應執行刑暨均諭知易
    科罰金之折算標準。
四、按刑法第38條之1第5項明定：犯罪所得已實際合法發還被害
    人者，不予宣告沒收或追徵。所謂實際合法發還，是指因犯
    罪而生民事或公法請求權已經被實現、履行之情形而言，不
    以發還扣押物予原權利人為限，其他如財產犯罪，行為人已
    依和解條件履行賠償損害之情形，亦屬之。申言之，犯罪所
    得一旦已實際發還或賠償被害人者，法院自無再予宣告沒收
    或追徵之必要；倘若行為人雖與被害人達成民事賠償和解，
    惟實際上並未將民事賠償和解金額給付被害人，或犯罪所得
    高於民事賠償和解金額者，法院對於未給付之和解金額或犯
    罪所得扣除和解金額之差額部分等未實際賠償之犯罪所得，
    自仍應諭知沒收或追徵（最高法院110年度台上字第1673號
    判決要旨參照）。查被告以不正方法由自動付款設備取得共
    1萬4,000元，已如前述認定，屬被告本案之犯罪所得，被告
    雖與告訴人以7,000元和解，然關於不足額部分，被告於本
    院審理中陳稱係因債權債務關係抵銷，告訴人則否認此情，
    有本院公務電話紀錄單可憑，因和解書內亦未提及抵銷，被
    告所稱抵銷乙事，並無佐證，本院認差額屬犯罪所得未實際
    賠償告訴人，依上述說明，除已經賠償7,000元予以扣除外
    ，其餘則如主文所示，仍應依法宣告沒收，並於全部或一部
    不能沒收或不宜執行沒收時，追徵其價額。
據上論斷，應依刑事訴訟法第273條之1第1項、第299 條第1 項
前段，判決如主文。
本案經檢察官王聖豪提起公訴，檢察官施家榮到庭執行職務。
中　　華　　民　　國　　110 　年　　10 　月　　18　　日
                刑事第一庭    法  官  楊陵萍
以上正本證明與原本無異。　　　　　　　　　　　
如不服本判決應於收受判決後20日內向本院提出上訴書狀，並應
敘述具體理由；其未敘述上訴理由者，應於上訴期間屆滿後20日
內向本院補提理由書（均須按他造當事人之人數附繕本）。「切
勿逕送上級法院」。
                              書記官  李達成
中　　華　　民　　國　　110 　年　　10　　月　　18　　日
附錄本案論罪科刑法條全文：
中華民國刑法第335條
意圖為自己或第三人不法之所有，而侵占自己持有他人之物者，
處5年以下有期徒刑、拘役或科或併科3萬元以下罰金。
前項之未遂犯罰之。
中華民國刑法第339條之2
（違法由自動付款設備取得他人之物之處罰）
意圖為自己或第三人不法之所有，以不正方法由自動付款設備取
得他人之物者，處3年以下有期徒刑、拘役或30萬元以下罰金。
以前項方法得財產上不法之利益或使第三人得之者，亦同。
前二項之未遂犯罰之。